【裁判字號】    95,易緝,20
【裁判日期】    950529
【裁判案由】    贓物等
【裁判全文】
臺灣板橋地方法院刑事判決              95年度易緝字第20號
公  訴  人  臺灣板橋地方法院檢察署檢察官
被      告  丁○○
                    樓（現於臺灣臺北監獄臺北分監執行中）
上列被告因贓物等案件，經檢察官提起公訴（92年度偵字第1562
3 號），暨移送併案審理（臺灣桃園地方法院檢察署93年度偵字
第903 號），本院判決如下：
    主  文
丁○○行使偽造私文書，足以生損害於公眾及他人，累犯，處有
期徒刑拾月。附表一、二所示偽造之署押均沒收。
    事  實
一、丁○○前因妨害公務案件，經本院於民國86年10月16日以86
    年度重簡字第681 號簡易判決判處有期徒刑5 月，於88年5
    月31日入監執行，於88年10月30日執行完畢（於本案構成累
    犯）。
二、丁○○猶不知悔改，於91年5 月27日上午8 時50分許，在臺
    北縣新莊市○○○路68號「忽冷忽熱飲食店」內因竊盜罪嫌
    為警查獲（竊盜部分，業經本院以92年度簡字第3151號簡易
    判決判處拘役59日確定），為隱蔽其身分，出示其於90年12
    月13日，在臺北縣板橋市○○○路87號「松板涮涮鍋」店裡
    所竊取之陳月枝之身分證（此部分竊盜犯行，未經起訴），
    冒用「陳月枝」名義應訊，並基於偽造署押之概括犯意，先
    於如附表一所示之警詢筆錄、搜索扣押筆錄、人犯照片、指
    紋卡片、口卡片及臺灣板橋地方法院檢察署偵訊筆錄上，接
    續偽造「陳月枝」署名及指印（詳如附表一編號一、二、四
    、五、六、八所示），另基於行使偽造私文書之犯意，於附
    表一所示之扣押物品目錄表之「所有人／持有人／保管人欄
    」及逮捕通知書上之「收受本通知簽章欄」項下，接續偽造
    「陳月枝」署名及指印（詳如附表一編號三、七所示），用
    以表示確有物品扣案，係由陳月枝本人收受受逮捕通知之意
    思表示，並將該偽造之私文書分別交予承辦之警員而行使之
    ，均足以生損害於陳月枝本人，使其受有追訴之危險及偵查
    機關偵查犯罪之正確性。嗣「陳月枝」於91年11月11日具狀
    提起上訴向本院表示其係遭人冒名，經本院將「陳月枝」之
    指紋卡片，與丁○○於91年5 月27日製作之指紋卡片一同送
    往內政部警政署刑事警察局鑑定結果，確認如附表一所示之
    指印，均為「丁○○」之指印，始悉上情。丁○○復於同年
    10 月26 日14時30分許，在桃園市○○街25號「人嘉卡拉OK
    」內因竊盜罪嫌為警查獲（竊盜部分，業經臺灣桃園地方法
    院以92年壢簡字第1351號簡易判決判處罰金3,000 元確定）
    ，為掩蔽其身分，冒用「乙○○」名義應訊，並承前開偽造
    署押之概括犯意，於附表二所示之警詢筆錄、贓物照片、臺
    灣桃園地方法院檢察署偵訊筆錄上，接續偽造「乙○○」之
    署名及指印（詳如附表二編號一至三所示），均足以生損害
    於乙○○本人，使其受有追訴之危險及偵查機關偵查犯罪之
    正確性。嗣「乙○○」於92年1 月3 日具狀提起上訴向臺灣
    桃園地方法院表示其係遭人冒名，經臺灣桃園地方法院將「
    乙○○」之指紋卡片，與丁○○於91年10月26日於警詢、偵
    訊筆錄所捺按之指印一同送往內政部警政署刑事警察局鑑定
    結果，確認如附表二所示之指印，均為「丁○○」之指印，
    而得悉上情。
三、案經臺灣板橋地方法院檢察署執行科檢察官簽分偵查起訴暨
    移送併案審理。
    理  由
一、上揭犯罪事實，業據被告丁○○於本院審理時坦承不諱，核
    與證人丙○○（原名陳月枝）於本院審理時及本院91年度簡
    上字第299 號案件庭訊時、證人乙○○、甲○○於臺灣桃園
    地方法院92年度簡上字第48號案件庭訊時證述情節相符（詳
    本院95年5 月12日審判筆錄、91年度簡上字第299 號卷宗第
    13 頁 、臺灣桃園地方法院92年度簡上字第48號卷宗第18頁
    、23 頁 、26頁），並有內政部警政署刑事警察局91年12月
    18日刑紋字第0910332015號鑑定通知書及該局92年9 月3 日
    刑紋字第0920159557號鑑定通知書各1 份在卷可稽，此外，
    復有如附表一、二所示各文件上被告丁○○偽造「陳月枝」
    及「乙○○」之署名及指印在卷可資佐證，被告自白查與事
    實相符，應堪採信。本件事證明確，被告犯行洵堪認定，應
    依法論科。
二、按扣押應製作收據，詳記扣押物之名目，付與所有人、持有
    人或保管人，刑事訴訟法第139 條第1 項定有明文；次按人
    民被逮捕拘禁時，執行機關應即將逮捕拘禁之原因，以書面
    告知本人及其本人指定之親友，提審法第2 條第1 項定有明
    文。又按警察局依據前開規定所製作之通知（逮捕通知書）
    ，從形式上觀察，足以表示簽名人已知悉其受逮捕之原因，
    及要否通知親友之意旨，並足為簽名人出具收受該逮捕通知
    之證明，屬私文書（最高法院94年度臺上字第39號判決意旨
    參照）。查本件被告在附表一編號三所示之扣押物品目錄表
    之「所有人／持有人／保管人欄」項下偽造「陳月枝」署名
    及指印，因該扣押物品目錄表，具有收據性質，屬刑法第21
    0 條所稱之私文書（最高法院85年度臺上字第6026號判決意
    旨參照）。次查被告於附表一編號三、七所示之扣押物品目
    錄表及逮捕通知書上偽造「陳月枝」之署名及指印，並持以
    向警方行使，核其所為，係犯刑法第216 條、第210 條之行
    使偽造私文書罪。起訴書雖認被告於扣押物品目錄表及逮捕
    通知書上偽造「陳月枝」之署名及指印，係犯刑法第217 條
    第1 項之偽造署押罪，惟此業經公訴人當庭更正起訴法條，
    併予敘明。又被告先後接續二次行使偽造私文書及接續偽造
    「陳月枝」、「乙○○」之署名及指印之行為，於時間及空
    間上具有密接之關連性，且係侵害同一法益，無非係欲達同
    一逃避通緝及刑責目的之接續動作，在主觀上顯係基於一貫
    之犯意，核屬接續犯之性質，僅為一行為而均成立一罪。被
    告先前偽造私文書之低度行為為行使之高度行為所吸收，不
    另論罪，至其偽造署押之行為係偽造私文書之部分行為，為
    偽造私文書罪所吸收，亦不另論罪。又其連續於附表所示之
    各文件上單純偽造署押或捺指印之行為，與上開偽造私文書
    內之偽造署押行為無從割裂，均為該行使偽造私文書罪所吸
    收，不另依刑法第217 條第1 項偽造署押罪論擬。公訴意旨
    雖未敘及被告於附表二所示文件上單純偽造署押之事實，惟
    此部分與前開經論罪科刑之部分既具有連續犯之裁判上一罪
    關係，為起訴效力所及，本院自應併予審理。又查被告丁○
    ○有事實欄所示犯罪、科刑及刑之執行完畢情形，有臺灣高
    等法院被告全國前案紀錄表1 份在卷可憑，其於上開有期徒
    刑執行完畢後，5 年內再犯本件有期徒刑以上之罪，為累犯
    ，應依刑法第47條之規定加重其刑。爰審酌被告為規避刑責
    ，冒他人之名應訊，而影響警察機關之調查及他人權益，暨
    被告犯罪動機、目的、手段、犯罪後坦承不諱等一切情狀，
    量處如主文所示之刑，以資懲儆。至附表一、二所示偽造之
    「陳月枝」、「乙○○」署名及指印，均係被告丁○○所偽
    造，應依刑法第219 條規定，不問屬於犯人與否，宣告沒收
    之。
三、公訴意旨另以被告丁○○於91年5 月27日於臺北縣政府警察
    局蘆洲分局應訊時所提出之「陳月枝」身分證係被告丁○○
    所收受之贓物，因認被告丁○○此部分另涉犯刑法第349 條
    第1 項之收受贓物罪嫌等語。惟查被告丁○○於本院準備程
    序及審理時自承：陳月枝之身分證是伊所竊取的，當時感覺
    陳月枝之皮包是名牌包，因經濟困難，所以才予以竊取，裡
    面只有身分證及鑰匙等語（詳本院95年2 月15日訊問筆錄及
    同年5 月12日審判筆錄），核與證人丙○○於本院審理時到
    庭具結證稱：被告來伊之涮涮鍋店說要看店，趁伊不注意偷
    了置放有伊身分證之皮包等語（詳本院95年5 月12日審判筆
    錄），足見被告丁○○並未有收受贓物之犯行，公訴人認被
    告丁○○此部分另涉收受贓物罪，顯有誤會，惟公訴意旨認
    此部分與前開有罪部分有裁判上一罪關係，爰不另為無罪之
    諭知，附此敘明。
據上論斷，應依刑事訴訟法第299 條第1 項前段，刑法第216 條
、第210 條、第47條、第219 條，判決如主文。
本案經檢察官涂永欽到庭執行職務。
中    華    民    國    95    年    5     月    29    日
                  刑事第十八庭審判長法  官  李幼妃
                                    法  官  張紹省
                                    法  官  鄭燕璘
上列正本證明與原本無異。
如不服本判決應於送達後10日內向本院提出上訴狀。
                                    書記官  呂紹明
中    華    民    國    95    年    5     月    29    日
附錄本案論罪科刑法條全文：
刑法第216條：
行使第210 條至215 條之文書者，依偽造、變造文書或登載不實
事項或使登載不實事項之規定處斷。
刑法第210條：
偽造、變造私文書，足以生損害於公眾或他人者，處5 年以下有
期徒刑。
附表一：原起訴部分：
┌───┬───┬────┬─────┬────────┬──────┐
│ 編號 │ 時間 │  地點  │   文件   │內容及偽造署押、│  所在卷頁  │
│      │      │        │          │  指印之數量    │            │
├───┼───┼────┼─────┼────────┼──────┤
│  一  │91年5 │臺北縣政│臺北縣政府│「陳月枝」之    │臺灣板橋地方│
│      │月27日│府警察局│警察局蘆洲│(1)署名貳枚      │法院檢察署91│
│      │10時20│蘆洲分局│分局91年5 │(2)指印壹拾參枚  │年度偵字第95│
│      │分許  │        │月27日偵訊│                │95號卷第4 頁│
│      │      │        │筆錄      │                │及第5 頁背面│
├───┼───┼────┼─────┼────────┼──────┤
│  二  │91年5 │同上    │臺北縣政府│「陳月枝」之    │同上卷第7頁 │
│      │月27日│        │警察局蘆洲│(1)署名貳枚      │            │
│      │9時20 │        │分局搜索、│(2)指印貳枚      │            │
│      │分許  │        │扣押筆錄  │                │            │
├───┼───┼────┼─────┼────────┼──────┤
│  三  │同上  │同上    │臺北縣政府│「陳月枝」之    │同上卷第8頁 │
│      │      │        │警察局蘆洲│(1)署名壹枚      │            │
│      │      │        │分局扣押物│(2)指印貳枚      │            │
│      │      │        │品目錄表  │                │            │
├───┼───┼────┼─────┼────────┼──────┤
│  四  │91年5 │同上    │人犯照片  │「陳月枝」之    │同上卷第10頁│
│      │月27日│        │          │(1)署名貳枚      │            │
│      │10時20│        │          │(2)指印柒枚      │            │
│      │分許  │        │          │                │            │
├───┼───┼────┼─────┼────────┼──────┤
│  五  │同上  │同上    │指紋卡片  │「陳月枝」之    │同上卷第11頁│
│      │      │        │          │(1)指印拾枚      │            │
│      │      │        │          │(2)左四指平面印  │            │
│      │      │        │          │(3)左拇指指印    │            │
│      │      │        │          │(4)右拇指指印    │            │
│      │      │        │          │(5)右四指平面印  │            │
├───┼───┼────┼─────┼────────┼──────┤
│  六  │同上  │同上    │口卡片    │「陳月枝」之    │同上卷第12頁│
│      │      │        │          │(1)署名參枚      │至第13頁    │
│      │      │        │          │(2)指印參枚      │            │
├───┼───┼────┼─────┼────────┼──────┤
│  七  │同上  │同上    │逮捕通知書│「陳月枝」之    │同上卷第14頁│
│      │      │        │          │(1)署名壹枚      │            │
│      │      │        │          │(2)指印壹枚      │            │
├───┼───┼────┼─────┼────────┼──────┤
│  八  │91年5 │臺灣板橋│臺灣板橋地│「陳月枝」之署名│同上卷第18頁│
│      │月27日│地方法院│方法院檢察│壹枚            │            │
│      │21時43│檢察署  │署91年5月2│                │            │
│      │分許  │        │7 日偵訊筆│                │            │
│      │      │        │錄        │                │            │
└───┴───┴────┴─────┴────────┴──────┘
附表二：（臺灣桃園地方法院檢察署93年度偵字第903 號移送併
案審理部分）：
┌───┬───┬────┬─────┬────────┬──────┐
│ 編號 │ 時間 │  地點  │   文件   │內容及偽造署押、│  所在卷頁  │
│      │      │        │          │  指印之數量    │            │
├───┼───┼────┼─────┼────────┼──────┤
│  一  │91年10│桃園縣警│桃園縣警察│「乙○○」之    │桃園地方法院│
│      │月26日│察局桃園│局桃園分局│(1)署名壹枚      │檢察署91年度│
│      │15時58│分局景福│景福派出所│(2)指印伍枚      │偵字第19405 │
│      │分許  │派出所  │91年10月26│                │號卷第4-5頁 │
│      │      │        │日偵訊筆錄│                │            │
├───┼───┼────┼─────┼────────┼──────┤
│  二  │同上  │同上    │贓物照片  │「乙○○」之    │同上卷第10頁│
│      │      │        │          │(1)署名壹枚      │            │
│      │      │        │          │(2)指印肆枚      │            │
├───┼───┼────┼─────┼────────┼──────┤
│  三  │91年10│臺灣桃園│臺灣桃園地│「乙○○」之署名│同上卷第14頁│
│      │月26日│地方法院│方法院檢察│壹枚            │            │
│      │21時25│檢察署  │署91年10月│                │            │
│      │分許  │        │26日偵訊筆│                │            │
│      │      │        │錄        │                │            │
└───┴───┴────┴─────┴────────┴──────┘


司法院資訊處製作；財團法人民間司法改革基金會備份。
